# 请教陈版，关于债务重组相关的会计处理及税务处理

提问人：小科童鞋 时间：2019-09-22 11:22:58
A 公司与 B 公司均受最终控制人 C（自然人）的控制，B 公司通过委贷的方式借款给 A 公司，现出于商业考虑，AB 公司直接签订了债务豁免协议，免去未偿还的本金，但借款人 A 公司自借款之日起至签订豁免协议止这段时间的利息，仍应偿还。
想请教一下陈版： 1 、上述债务豁免的双方，在会计上的处理，能否将豁免本金均计入营业外收支，作为债务重组利得和损失？是否应考虑最终控制方的影响？ 2 、此外，A 公司一直亏损，豁免的本金金额小于累计的未弥补亏损，那对于 A 公司而言，重组利得能否在当期计算应纳税所得额时直接用于弥补亏损？谢谢陈版！

回答人：chenyiwei
关键看该豁免有无合理的商业理由，是否因 A（债务人）处于财务困难，无力偿还（例如已经进入破产重整程序）才对其债务予以豁免；这里的 “商业考虑” 具体是什么，是否仅限于一般的非关联方之间作出相关决策时可能会考虑的因素。
实务中证明其公允性和具有合理商业理由的难度很大，除非是在破产重整中，B 作为债务人之一，与其他非关联债权人一同，根据债权人会议的决议和法院的裁定，作出实质上同等程度、条件的豁免，且 B豁免 A 的债务占A 被豁免债务总额的比例不重大。否则，A、B 均应将本次本金豁免作为权益性交易处理。
对 A 而言，在确保交易具有合理商业理由的情况下，债务重组利得可以在税务上用于弥补亏损。但需关注被税务机关要求特别纳税调整的可能性，具体建议咨询税务专业人士意见。